【裁判字號】    97,訴,4742
【裁判日期】    971225
【裁判案由】    確認委任關係不存在
【裁判全文】
臺灣臺北地方法院民事判決              97年度訴字第4742號
原      告  乙○○
訴訟代理人  姜  萍律師
被      告  佳芝股份有限公司
法定代理人  甲○○
上列當事人間確認委任關係不存在事件，本院於民國97年12月11
日言詞辯論終結，判決如下：
    主  文
確認原告與被告間董事委任關係不存在。
訴訟費用由被告負擔。
    事實及理由
甲、程序部分：
一、按股份有限公司應由董事長對外代表公司，惟公司與董事間
    訴訟，除法律另有規定外，則由監察人或股東會所選任之人
    代表公司為訴訟，公司法第208條第3項、第213條定有明文
    。又解散之公司應行清算程序，公司董事雖不得以董事身分
    執行職務，而應由清算人執行清算事務，但公司之清算，原
    則上以董事為清算人，除非公司法或章程另有規定或股東會
    另選清算人時，不在此限，且清算人於執行清算事務範圍內
    ，除另有規定外，其權利義務與董事同，公司法第322條第1
    項、第324條定有明文。是董事原則上應為清算人，且清算
    人之權利義務與董事同，則董事以清算人身分對董事為訴訟
    ，難免有循私之舉，自不宜由董事以清算人身分對董事為訴
    訟。次按，清算程序中，公司股東會與監察人依然存續，對
    董事之訴訟依法仍應由監察人或股東會所選任之人代表公司
    為之，始為適法，最高法院94年度台上字第230號裁判要旨
    參照。查被告公司經主管機關臺北市政府建設局於民國93年
    7月16日以府建商字第09313450200號函廢止公司登記，有原
    告所提公司變更登記表可憑，則被告公司依公司法第26條之
    1準用同法第24條至第26條規定應行清算，依前揭說明，應
    以被告公司之監察人甲○○為其法定代理人，合先敘明。
二、次按確認法律關係之訴，非原告有即受確認判決之法律上利
    益者，不得提起之，民事訴訟法第247條第1項前段定有明文
    。所謂「即受確認判決之法律上利益」，係指法律關係之存
    否不明確，原告主觀上認其在法律上之地位有不安之狀態存
    在，此種不安之狀態，能以確認判決將之除去者而言，最高
    法院86年臺上字第3050號判例意旨可資參照。查原告主張被
    告公司董事長邱天台偽造文書，虛偽辦理變更登記原告為被
    告公司之董事等情，致原告在私法上之地位不明，則原告提
    起本訴，即有受確認判決之法律上利益。
乙、實體部分
一、原告主張：被告公司於93年7月16日經臺北市政府建設局廢
    止公司登記，原告於96年8月間接獲財政部台財稅字第09600
    88469號函，謂原告為被告公司董事，依法為法定清算人，
    並以被告公司所欠繳稅捐及罰款達新台幣（以下同）1,434
    萬9,979元，依「限制欠稅人或欠稅營利事業負責人出境實
    施辦法」第2條第1項規定，囑託內政部入出國及移民署對原
    告為限制出境之處分。經原告抄錄被告公司登記資料，才發
    現被告公司董事長邱天台偽造88年11月8日股東會臨時會會
    議紀錄及董事會會議記錄，並偽造原告簽章，持之向臺北市
    政府商業登記處申請變更登記，虛偽登記原告為被告公司董
    事並虛偽登記董事任期自88年11月8日至91年11月7日止。原
    告就被告董事長邱天台偽造文書之事實已向臺灣臺北地方法
    院檢察署提出告訴，目前邱天台受通緝中。原告原為被告公
    司之員工，且於86年4月15日申購公司50,000股份而成為股
    東，然原告從未接獲任何股東會或董事會開會通知，亦從未
    簽署任何同意就任董事之文件，被告公司並未於88年11月8
    日召開股東臨時會選任董事，故兩造間並無任何委任原告為
    被告董事之法律關係存在，爰依法提起本件訴訟，並聲明：
    確認原告與被告間之董事委任關係不存在。
二、被告則以：被告公司已經很久沒經營，監察人未實際到公司
    工作，故不知道原告是否為佳芝公司董事等語置辯。
三、法院之判斷：
(一)按股份有限公司應依法召開股東會，由股東會就有行為能力
    之人選任之，經選任為董事之人同意後，兩造間方成立委任
    關係，公司法第192條第1項、4項及民法528條定有明；次按
    消極確認之訴，應由被告負立證責任，如被告欲主張原告確
    為股東，應由被告自負立證責任，如被告不能立證或其提出
    之證據不足採用，則原告之訴即應認為有理由，無庸另行立
    證（參照最高法院19年上字第385號判例、42年台上字第170
    號判例）。原告主張被告公司於88年11月8日根本未召開股
    東會選任原告為董事，亦未曾蓋章於股東會及董事會議記錄
    表示同意，依上開說明，自應由被告就於88年11月8日召集
    股東會選任原告為董事，負舉證責任。
(二)查被告就於88年11月8日召集股東會選任原告為董事並未舉
    證，亦未證明會議紀錄上原告印章為真正。參以本院依職權
    調閱臺灣臺北地方法院檢察署偵查卷宗，證人即曾任被告公
    司董事之柯志宏、李春福於偵查中均稱：邱天台為公司老闆
    ，伊都聽從邱天台的話，對於被登記為董事一事並不知情，
    直至銀行對保時方知此事；證人即曾任被告公司董事之林國
    寅於偵訊筆錄亦稱：伊從頭至尾皆不知道自己為被告公司董
    事；證人柯志宏又稱在88年11月8日並無召開股東臨時會及
    董事會，伊並未擔任該次股東會及董事會會議紀錄人，伊印
    章本就有放在邱天台那裡等語，均未能積極證明被告於88年
    11月8日召開股東會，自無從選任原告為董事而成立委任關
    係。從而，原告依民事訴訟法第247條第1項規定，訴請確認
    兩造間之委任關係不存在，於法有據，應予准許。
四、據上論結，本件原告之訴為有理由，依民事訴訟法第78條，
    判決如主文。
中    華    民    國    97    年    12    月    25    日
                    民事第五庭  法  官  林妙黛
以上正本係照原本作成
如對本判決上訴，須於判決送達後20日內向本院提出上訴狀
中    華    民    國    97    年    12    月    25    日
                                書記官  陳怡君


司法院資訊處製作；財團法人民間司法改革基金會備份。
